臺灣高雄地方法院民事裁定　　　　　　　　　　　　　九十四年度聲繼字第二一號
　　聲　明　人　乙○○
　　代　理　人　陳惠珠
右聲明人聲明就被繼承人甲○○之遺產准予繼承事件，本院裁定如左：
    主      文
聲明駁回。
程序費用由聲明人負擔。
    理      由
一、本件聲明意旨略以：聲明人係被繼承人甲○○之弟，住湖南省衡陽縣三湖鎮龜石
    村老坳組，依我國民法第一千一百三十八條規定，對被繼承人甲○○之遺產有繼
    承權，爰依臺灣地區與大陸地區人民關係條例第六十六條暨施行細則第四十三條
    規定，向本院為繼承之表示等語。
二、查聲明人主張之前揭事實，固據其提出繼承系統表、親屬關係公證書、委託書公
    證書、財團法人海峽交流基金會證明書、族譜及被繼承人甲○○寄予聲明人之書
    信一封為證。惟查：
  (一)按在大陸地區製作之文書，經行政院設立或指定之機構或委託之人民團體驗證者
    ，推定為真正，臺灣地區與大陸地區人民關係條例第七條固有明文規定，而該條
    所指「委託之人民團體」係指財團法人海峽交流基金會而言；然該條文中所謂推
    定為真正，係指形式上之真正而言，至該文書之內容是否足以證明某一待證事實
    存在，其真實性、適法性如何，仍需法院綜合一切事實證據予以判斷，並非該文
    書一經提出，法院即不須就其他應依職權調查之事項予以調查，此觀同條例施行
    細則第八條之規定自明。
  (二)本件聲明人主張之事實，雖據聲明人提出中華人民共和國湖南省公證處（二００
    五）湘證字第八五三號親屬關係公證書一份為證，依該公證書所載，被繼承人甲
    ○○之直系親屬及旁系血親共有七人，分別為被繼承人甲○○之父親王仁石（西
    元一八九九年十月八日出生，於一九六０年六月死亡）、母親徐氏（一九０一年
    二月二十七日出生，於一九七二年死亡）、大哥王正仕（一九一九年四月出生，
    於一九五一年六月死亡）、大妹王桂菊（一九二八年八月二十七日出生，於一九
    四九年死亡）、二妹王貴蘭（一九三四年十月十三日出生，於一九六０年死亡）
    、大弟王正意（一九四三年七月六日出生，於一九八六年九月死亡）、二弟即聲
    明人乙○○（一九四八年一月二十五日出生）。惟經本院職權向行政院國軍退除
    役官兵輔導委員會岡山榮譽國民之家調取被繼承人甲○○書面遺物資料，發現被
    繼承人甲○○生前曾於單身榮民親屬關係表上載明在大陸並無任何親屬，且未留
    下遺囑及任何書面遺物，有該岡山榮譽國民之家九十三年二月十六日岡榮輔字第
    ０九三００００三六三號函暨所檢送之單身榮民親屬關係表附於本院九十三年度
    聲繼字第三號民事聲請卷宗可稽；又該單身榮民親屬關係表之製作人欄，確為被
    繼承人甲○○親自簽名，且被繼承人甲○○生前未曾提及在大陸尚有親人等節，
    亦經證人魏敬貴於前開民事聲請案件中證述明確；再者，被繼承人甲○○來臺後
    未曾出國或前往中國大陸探親一節，亦有內政部警政署入出境管理局九十三年二
    月三日境信冉字第０九三一０四一八三００號函一份附於前開民事聲請卷宗可稽
    。如被繼承人甲○○確實尚有親弟弟在大陸地區，何以於前開單身榮民親屬關係
    表上填載「無」之字樣，況且政府於七十八年間即開放赴大陸探親之申請，何以
    其未曾返鄉探親，是綜上情節觀之，被繼承人甲○○是否確有親弟弟居住在大陸
    ，顯有可疑。
  (三)再聲明人所提出之三湖王氏六修族譜一份，其上雖有「甲○○」及其父母暨兄弟
    姊妹之記載，惟觀之該族譜乃係以機器繕打而成，並非祖先流傳下來而於子孫出
    生、去世時陸續登載而成者，聲明人復未提出作成該族譜之原始資料以供參酌，
    自難將之作為認定聲明人確為被繼承人甲○○之親弟弟之證據。至聲明人雖提出
    被繼承人甲○○與聲明人之往來書信一封，用以證明聲明人與被繼承人甲○○係
    親手足，依該書信之記載：「吉祥弟如晤近佳，來函知悉，‧‧‧‧‧‧己年屆
    不惑，至今仍無家室‧‧‧‧‧‧再說父母病逝接近半個世紀之久，‧‧‧‧‧
    ‧」等語，可知該書信係署名為「甲○○」之人於四十餘歲時所書寫，如此「甲
    ○○」即為本件之被繼承人甲○○，該信之書寫時間應為民國五十幾年間，而依
    聲明人所提出之上開公證書所載，被繼承人甲○○之父母係分別於
    、一九七二年死亡，則於上開書信書寫時，被繼承人甲○○之父親死亡尚未逾十
    年，被繼承人甲○○之母親則仍生存，何以該書信內記載「父母病逝接近半個世
    紀之久」，是此封書信是否確為本件被繼承人甲○○所書寫，實令人生疑；況且
    ，政府於民國五十幾年間尚未開放與大陸地區直接通信，被繼承人甲○○於斯時
    何以能直接寄信予聲明人？再者，縱使上開書信為真，自該書信之稱謂觀之，僅
    能證明被繼承人甲○○稱聲明人為弟，而無法排除聲明人與被繼承人甲○○係堂
    兄弟或表兄弟，是聲明人所提出上開書信不僅與事實不合，亦尚無從以之作為有
    利於聲明人係被繼承人甲○○之親弟弟之認定。
三、聲明人據以證明其與被繼承人甲○○親屬關係之公證書之真正與否既有可疑，聲
    明人復未提出其他足資證明其係被繼承人甲○○之合法之繼承人之證據，本件聲
    明自無理由，應予駁回。
四、依非訟事件法第八條第一項，裁定如主文。
中　　　華　　　民　　　國　　九十四　　年　　　三　　　月  　　十六　　日
                              臺灣高雄地方法院家事法庭
　　　　　　　　　　　　　　　　　法      官  黃悅璇
右為正本係照原本作成。
如對本裁定抗告須於裁定送達後十日內向本院提出抗告狀。
中　　　華　　　民　　　國　　九十四　　年　　　三　　　月　　  十七　　日
　　　　　　　　　　　　　　　　　法院書記官  王治華
